臺中高等行政法院裁定
110年度訴字第328號
原      告  王美心                                     



被      告  國立雲林科技大學

代  表  人  楊能舒              
訴訟代理人  林瑞成  律師
上列當事人間教師升等事件，原告不服教育部110年10月6日臺教
法(三)字第1100082338號函檢送再申訴評議，提起行政訴訟，本
院裁定如下：
　　主  文
一、原告之訴駁回。
二、訴訟費用由原告負擔。
    事實及理由
一、爭訟概要：
  ㈠緣原告係被告人文與科學學院（下稱人文學院）材料科技研
    究所（下稱材料所）副教授，其於民國109年4月申請升等為
    教授，經被告人文學院教師評審委員會（下稱院教評會）於
    109年5月20日決議不通過原告升等案，被告以109年6月2日
    雲科大文院字第1092000445號書函（下稱前處分）通知原告
    (學校人文學院於109年5月5日先行通知原告院教評會決議結
    果)。原告不服前處分，於109年6月1日向被告學校教師評審
    委員會（下稱校教評會）提起申覆，校教評會於109年9月18
    日決議通過申覆案成立，將原告升等案送院教評會再審議，
    院教評會於109年10月21日重新審議，決議：1.不同意巫院
    長迴避、2.退回材料所教評會重新進行教師之教學、服務、
    研究之審議，經被告109年11月6日雲科大文院字第10920009
    48號函通知原告關於院教評會審議結果。嗣材料所依院教評
    會109年10月21日決議，於110年1月15日重新審核通過原告
    教師升等案，後院教評會於110年1月21日召開109學年度第5
    次院教評會，決議:1.因材料所現行教師升等審查辦法（下
    稱材料所升等辦法，108年5月22日107學年度第6次院教評會
    通過)第2點規定尚有疑慮，建請材料所發文人事室釋示；2.
    為保障升等教師之權益，待人事室釋示後，於下次院教評會
    議中，再行審議原告升等基本資格審查案。嗣人文學院以11
    0年1月25日(110)雲科大人科院字第007號書函（下稱原通知
    ）予材料所，材料所再以電子郵件通知原告。後經人事室釋
    示略以，材料所升等辦法係經人文學院108年5月22日院教評
    會審議通過，仍請人文學院秉權責認定。院教評會乃於110
    年3月10日109學年度第6次會議續行審議決議：1.巫銘昌院
    長表示自請迴避，經出席委員投票結果不同意巫銘昌院長迴
    避、2.另就原告升等資格條件審核並投票，出席委員投票，
    未達出席委員3分之2以上同意，決議不通過升等案，被告以
    110年3月22日雲科大文院字第1102000200號書函(下稱後處
    分)通知原告。原告不服，於110年3月26日提出申覆，經校
    教評會110年6月24日決議申覆無理由，被告以110年7月6日
    雲科大人字第1100700426號書函通知原告。原告不服，於11
    0年7月12日向被告申評會提起申訴，被告以110年10月7日雲
    科大人字第1100700634號函檢附雲科大教申(110)字第001號
    評議書駁回。原告不服，提起再申訴，經教育部再申訴決定
    駁回。原告提起行政訴訟，經本院另案（111年度訴字第57
    號）審理中。
  ㈡本件原告主張不服上揭院教評會於110年1月21日之決議（即
    原通知內容），以該次會議有受院長行政職權霸凌之行為，
    遭違法濫權侵害工作權等情事，於110年2月1日向學校教師
    申訴評議委員會(下稱學校申評會)提出申訴，被告以110年4
    月28日雲科大人字第1100700243號函檢雲科大教申(109)字
    第006號申訴評議書駁回（下稱申訴評議決定)，原告不服，
    提起再申訴，經教育部以110年10月6日以臺教法㈢字第11000
    82338號函檢附再申訴評議書(下稱再申訴評議決定)駁回，
    原告於是提起本件行政訴訟。
二、原告起訴主張及聲明：
　㈠主張要旨：
　 ⒈原告本件起訴爭執的標的是遭院教評會110年1月21日109學
     年度第5次審議實施職場霸凌，並非升等案不通過之事件，
     升等案已起訴，經本院111年度訴字第57號審理中。原告爭
     執院教評會有下列霸凌行為，侵害原告工作平等權，並使
     原告產生精神上、生理上之損害，有相關醫療單位之門診
     單據可稽。
　 ⒉院教評會未將原告著作送外審，有霸凌行為：
　　⑴依被告108年12月11日修正被告學校專任教師聘任及升等審
      查辦法（下稱校審查辦法）第13條第2項第2款規定(本院
      卷一第169-177頁)：「二、複審(二)各學院教評會辦理複
      審時，應先將初審通過之升等教師著作送請各該學院院長
      聘請3位校外或國外之學者專家審查，著作外審成績滿分
      為100分……擬升等教授者，須有2人以上委員評75分以上始
      為及格；及格者方得提送各院教評會辦理複審。……」故院
      教評會辦理審查時應先送外審，但原告109年4月申請升等
      教授後，經歷多次院教評會審議，從未將原告著作送外審
      ，這是一個罷凌行為。
　　⑵人文與科學學院專任教師升等要點（下稱院升等要點）於1
      09年10月21日修正（本院卷一第81-82頁)升等作業流程，
      於「院著作外審」程序之前，違法新增「5-1院教評會資
      格審查」（本院卷一第83頁)，此係原告對於109年5月20
      日申訴霸凌事件後所為，此規定不應回溯適用原告109年4
      月申請升等案，故院教評會以新增的資格審查駁回原告申
      請案，是罷凌行為。
　 ⒊依據司法院釋字第462號意旨，教評會非專業委員組成，不
     能對著作投票，只能就名額、年資等因素投票，但110年1
     月21日院教評會卻違法決議，是罷凌行為。
　 ⒋原告申請升等時，官網公告之規定與院教評會109年10月21
     日修訂通過之規定規定不同，是罷凌行為：
　　⑴人文學院官網上的公告版本是105年6月27日院升等要點，
      其第2點第1項第1目規定「甲類：申請升等教師：於任現
      職等期間發表（含已接受）於科技部訂定2級或B級(含)以
      上之正式期刊論文、具有審查制度且發表之專業報告（如
      技術報告、教學實務成果報告或競賽實務報告）合計至少
      6篇，且均為第一作者或主筆」，惟院教評會109年10月21
      日審議之規定與網站公告版本不同，沒有「如」字，被告
      刪除升等規定中第2點中之「如」字，意圖排除原告8年來
      所有著作被使用於升等程序。被告繼109年10月21日刪除
      升等要點第2點第1項第1目中之「如」字後，第2度於110
      年1月21日之院教評會違法刪除「如」字。
　　⑵依教育部審定辦法第13條規定得以專門著作、作品、成就
      證明、技術報告等送審。教育部認定專書章節可為送審著
      作暨參考之合法專門著作種類（本院卷一第155-156頁）
      ，而維基百科針對「報告」的定義是文書之一種通稱，係
      獨立研究人員進行調查之結果，專書章節乃針對特定主題
      研究成果報告，國立臺灣大學人文學院的升等規定將專書
      專章列為法定送審著作、臺灣大學列英國劍橋學者出版社
      是聲譽卓著具嚴格審查機制之世界頂級出版，同第一級(A
      級)期刊且三級三審通過。則依院升等要點，原告所發表
      具有審查制度之「專業報告」，不須為科技部訂定2級或B
      級以上出版社，只須具有審查制度即可。原告提出之「專
      業報告」均出於「英國劍橋學者出版社」出版，屬於國際
      A級出版社，其審查之嚴謹度與要求均高於教育部所訂之
      標準，符合上揭規定，並經材料所110年1月15日教評會確
      認通過原告著作之資格審查（本院卷一第85-87頁）。人
      文學院違法解釋官網上的公告版本，「如」是例示用法，
      原告以專業報告申請教授升等，是符合教育部規定及校升
      等辦法規定。但原告8年所有的著作在人文學院院長巫銘
      昌針對性霸凌主導的會議中被全部排除不能使用於升等。
　 ⒌人文學院院長巫銘昌、院教評會委員張國華與吳進安未迴避
     ，是罷凌行為：因學校持續包庇人文學院，讓霸凌事件從1
     09年5月20日、10月21日、110年1月21日、3月10日持續發
     生，原告無奈只能於每次霸凌事件後提出告訴，張國華與
     吳進安與原告素有宿怨，自原告95年任職雲科大，其等以
     資深教授身分欺壓新進之原告，原告從科技法研所轉到材
     料所才平息。巫銘昌自109年5月20日起屢因行政偏頗、行
     政濫權遭人物議，該3人皆經原告對其提出刑事告訴，故其
     等對原告有成見，難期客觀公正執行職務。學校各級教評
     會就專任教師升等案所為決定，既屬行政處分，行政程序
     法第32條、第33條關於迴避之規定，於各級教評會委員審
     議升等案時有其適用。
  ㈡聲明：原通知、申訴評議決定（被告110年4月28日雲科大人
    第1100700243號申訴評議書）、再申訴評議決定（教育部11
    0年10月6日臺教法㈢字第1100082338號再申訴評議書）均撤
    銷。
三、被告答辯及聲明：
　㈠答辯要旨：本案原告不服學校院教評會於110年1月21日之決
    議，核其決議内容，係院教評會請材料所就該所教師升等審
    查辧法第2條規定之疑義，請人事室釋示後，再行審議原告
    教師升等案，該升等案尚未作成准否之決定，僅係被告審議
    原告教師升等案之程序中所為之處置。是以，依行政程序法
    第174條規定，原告僅得併同教師升等案實體決定不服時一
    併聲明不服，尚非得單獨提起救濟之事項，故應依行政訴訟
    法第107條第1項第10款規定裁定駁回原告之訴。
　㈡聲明：原告之訴駁回。
四、爭點：
    原通知是否屬行政處分？原告主張被告院教評會於110年1月
    21日之決議相關委員有職場霸凌原告之行為，提起申訴，經
    被告申訴評議決定及再申訴評議決定，是否為行政處分抑或
    僅屬被告內部人事行政行為之管理措施?
五、本院的判斷：
 ㈠前提事實：爭訟概要所述，除上列爭點外，為兩造所不爭執，
   並有校教評會109年9月18日會議紀錄（附件卷第413-418頁）
   、院教評會109年10月21日會議紀錄（附件卷第422-423頁）
   、校教評會109年12月23日會議紀錄（附件卷第433-435）、
   材料所教評會110年1月15日會議紀錄（附件卷第437頁）、院
   教評會110年1月21日會議紀錄（原處分卷第57頁）、院教評
   會110年3月10日109學年度第6次會議紀錄（原處分卷第60-66
   頁）、被告110年3月22日雲科大文院字第1102000200號書函
   （再申訴卷第453頁）、被告110年4月28日雲科大人字第1100
   700243號函檢附雲科大教申(109)字第006號申訴評議書駁回
   （本院卷一第65-70頁）、教育部110年10月6日臺教法㈢字第1
   100082338號函檢附再申訴評議書駁回（本院卷一第58-64頁
   ）等相關資料在卷可稽，堪認為真實。
 ㈡教師法有關教師權益救濟之設計及提起訴訟之合法要件：
  ⒈按行政訴訟法第4條第1項規定：「人民因中央或地方機關之
    違法行政處分，認為損害其權利或法律上之利益，經依訴願
    法提起訴願而不服其決定，或提起訴願逾3個月不為決定，
    或延長訴願決定期間逾2個月不為決定者，得向行政法院提
    起撤銷訴訟。」第107條第1項第10款規定：「（第1項）原
    告之訴，有下列各款情形之一者，行政法院應以裁定駁回之
    。但其情形可以補正者，審判長應定期間先命補正：……十、
    起訴不合程式或不備其他要件者。」而所謂行政處分，依訴
    願法第3條第1項及行政程序法第92條第1項之規定，係指行
    政機關就公法上具體事件所為之決定或其他公權力措施而對
    外直接發生法律效果之單方行政行為。
　⒉再按教師法第42條第1項規定：「教師對學校或主管機關有關
    其個人之措施，認為違法或不當，致損害其權益者，得向各
    級教師申訴評議委員會提起申訴、再申訴。」第44條第6項
    規定：「原措施性質屬行政處分者，其再申訴決定視同訴願
    決定；不服再申訴決定者，得依法提起行政訴訟。」司法院
    釋字第736號解釋文：「本於憲法第16條有權利即有救濟之
    意旨，教師認其權利或法律上利益因學校具體措施遭受侵害
    時，得依行政訴訟法或民事訴訟法等有關規定，向法院請求
    救濟。教師法第33條規定：『教師不願申訴或不服申訴、再
    申訴決定者，得按其性質依法提起訴訟或依訴願法或行政訴
    訟法或其他保障法律等有關規定，請求救濟。』僅係規定教
    師權利或法律上利益受侵害時之救濟途徑，並未限制公立學
    校教師提起行政訴訟之權利，與憲法第16條保障人民訴訟權
    之意旨尚無違背。」理由書第2段說明復以：「教師因學校
    具體措施（諸如曠職登記、扣薪、年終成績考核留支原薪、
    教師評量等）認其權利或法律上利益受侵害時，自得如一般
    人民依行政訴訟法或民事訴訟法等有關規定，向法院請求救
    濟，始符合有權利即有救濟之憲法原則。至受理此類事件之
    法院，對於學校本於專業及對事實真相之熟知所為之判斷，
    應予以適度之尊重，自屬當然（本院釋字第382號、第684號
    解釋參照）。」據此，教師因學校具體措施（諸如曠職登記
    、扣薪、年終成績考核留支原薪、教師評量等）認其權利或
    法律上利益受侵害，屬行政處分者，其再申訴決定視同訴願
    決定；不服再申訴決定者，得依法提起行政訴訟，然若學校
    之措施並非屬行政處分，則教師不得因不服再申訴決定而提
    起行政訴訟。至是否違法侵害教師之權利，則仍須根據行政
    訴訟法或其他相關法律之規定，依個案具體判斷，尤應整體
    考量行政機關所採取措施之目的、性質以及干預之程度，如
    屬顯然輕微之干預，即難謂構成權利之侵害。
㈢原通知非屬行政處分：
　⒈按所謂行政處分，係指中央或地方機關就公法上具體事件所
    為之決定或其他公權力措施而對外直接發生法律效果之單方
    行政行為而言。至行政機關所為通知、單純事實之敘述或理
    由之說明，均非對人民之請求另有准駁，既不因該項說明而
    生法律上效果，即非行政處分，人民對之提起撤銷訴訟，自
    非法之所許(最高行政法院103年度裁字第118號裁定意旨參
    照)。
　⒉經核原通知之内容，係院教評會請材料所就該所教師升等審
    查辧法第2條規定之疑義，請人事室釋示後，再行審議原告
    教師升等案，該決議核屬被告為後處分前階段之內部決定之
    事項，並非對於原告之請求另有准駁，並未直接對外發生法
    律效果，故原通知非屬行政處分。
　⒊依據上開教師法第44條第6項之規定，原通知既非屬行政處分
    ，原告向教育部提起再申訴，經再申訴評議決定駁回後，即
    不得再提起本件行政訴訟，原告逕行提行政訴訟，於法未合
    。
 ㈣學校就職場霸凌之認定僅屬內部管理措施：
  ⒈職場霸凌之通報與申訴：
　　⑴職業安全衛生法部分：
　　　按職業安全衛生法第6條第2項規定：「雇主對下列事項，
      應妥為規劃及採取必要之安全衛生措施：……三、執行職務
      因他人行為遭受身體或精神不法侵害之預防。四、避難、
      急救、休息或其他為保護勞工身心健康之事項。」又職業
      安全衛生法施行細則第11條規定：「（第1項）本法第6條
      第2項第3款所定執行職務因他人行為遭受身體或精神不法
      侵害之預防，為雇主避免勞工因執行職務，於勞動場所遭
      受他人之不法侵害行為，造成身體或精神之傷害，所採取
      預防之必要措施。（第2項）前項不法之侵害，由各該管
      主管機關或司法機關依規定調查或認定。」
　　⑵公務人員保障法第19條規定：「公務人員執行職務之安全
      應予保障。各機關對於公務人員之執行職務，應提供安全
      及衛生之防護措施。」公務人員安全及衛生防護辦法第3
      條規定，該辦法第19條規定之安全及衛生防護措施，應包
      括執行職務因他人行為遭受身體或精神不法侵害之預防。
      行政院人事行政總處為建構健康友善之職場環境及避免同
      仁於執行職務時遭受身體或精神不法侵害，如因權力濫用
      與不公平的處罰造成之冒犯、威脅、冷落、孤立、侮辱行
      為或言語霸凌等，各機關應提供員工免受霸凌侵犯之職場
      ，並期各機關重視職場霸凌問題，進而檢視內部相關管理
      作業及流程，以108年4月29日總處綜字第1080033467號函
      送「員工職場霸凌防治與處理建議作為」(下稱處理建議
      作為)及「員工職場霸凌處理標準作業流程」(下稱標準作
      業流程）作為各機關職場霸凌防治與處理之參考(本院卷
      二第365頁至373頁)。而就職場霸凌事件之處理，上述標
      準作業流程規定：霸凌事件發生後，由申訴管道(個人、
      機關長官、人事單位等)發覺，事件部分啟動申訴小組調
      查，單位主管、人事主管應主動通報，亦即「申訴調查」
      與「通報」併行。
　  ⑶被告據此訂定頒布「執行職務遭受不法侵害預防計畫」(本
      院卷二第353頁至361頁)，第1點規定：「目的：為防止本
      校教職員工執行職務因他人行為遭受身體或精神不法侵害
      ，應予以規劃及採取必要之安全衛生措施，依職業安全衛
      生法第6條第2項第3款及同法施行細則第11條之規定訂定
      本計畫，以確保教職員工之身心健康。」第2點：「範圍
      ：……㈡定義：教職員工因執行職務，於勞動場所遭受雇主
      、主管、同事、服務對象或其他第三方之不法侵害行為，
      造成身體或精神之傷害。當執行職務時，評估可能或已經
      出現下列樣態之職場暴力，即應實施本計畫：1.肢體暴力
      （例如：毆打、抓傷、拳打、腳踢等）。2.心理暴力（例
      如：威脅、欺凌、騷擾、辱罵等）。3.語言暴力（例如：
      霸凌、恐嚇、干擾、歧視等）。4.性騷擾（例如：不當的
      性暗示或性行為等。」第4點：「計畫內容：㈠建構行為規
      範：……㈡危害辨識及評估：……㈢採取危害預防措施：……㈣事
      件之處理程序：……2.⑴編制內依法任用之職員……應依本校『
      職工申訴評議委員會組織及評議要點』提出申請。⑵教師應
      依本校『教師申訴評議委員會組織及評議要點』提出申訴。
      ……」上開規範內容包括定義職場霸凌，建立申訴管道、提
      出申訴程序，以處理職場霸凌申訴案件。
  　⑷綜上可知，我國目前尚未針對職場霸凌制定專法規範，公
      務體系之機關，為建構健康友善之職場環境，提供員工免
      受霸凌侵犯之職場，依行政院人事行政總處提供之「處理
      建議作為」及「標準作業流程」，訂定相關規範以為應用
      。如上所述，被告訂定屬預防措施之「預防計畫」，為防
      治職場暴力(含語言暴力類型之霸凌)之完整配套設計，自
      為被告處理職場暴力(霸凌)程序規範依據。
  ⒉機關就職場霸凌之認定並不具行政處分性質：
　  ⑴有關職場暴力(霸凌)之現行法制，側重機關內部秩管理：
　　　按各機關為建構健康友善之職場環境，提供員工免受霸凌
      侵犯之職場，依行政院人事總處擬定之「處理建議作為」
      包括事前防治、事中處理及事後作為三大區塊，前者以訂
      定職場霸凌防治之作業規定(申訴作業流程及通報機制之
      建立，主動發現文提)為主，事中則以通報及啟動申訴調
      查為中心，事後則以檢討相關人員責任，研提改善作為、
      首長於適當場合公開宣導，其規定內容，均側重機關內部
      職場秩序之管理，有關加害人或被害人權益保障及救濟，
      尚乏具體規範。
　　⑵職場霸凌之認定未若性騷擾事件之認定已具外部性：
　　　再者，現行法制有關職場霸凌防治之規範層級，尚無如性
      騷擾事件已有專法就申訴、調查及加害人之刑事及行政罰
      責任為規範(性騷擾防治法第13條、第14條、第20條、第2
      5條參照)。或於機關、部隊、學校、機構或僱用人，違反
      性騷擾防治法第7條第1項後段、第2項、第10條第1項規定
      ，或相關媒體、出版品、廣告物等違反第12條規定時，定
      有直轄市、縣市主管機關或目的事業主管機關進行裁處罰
      鍰之相關罰則。相對而言，現行法制有關職場霸凌之相關
      規範，如上所述，因仍側重職場秩序之管理及案件發覺後
      之檢討、改善，有關被害人或加害人主觀權益之保障，仍
      待被害人依民事、刑事法規追究以落實。而加害人於該事
      件是否涉及行政懲處，亦須由所屬機關審酌調查結果及機
      關內部懲處規則是否就相關行為訂有處罰規範而為決定。
　　⑶而為因應司法院釋字第785號解釋，有關機關就公務員所為
      之處置，係屬影響其公法上權利之行政處分或僅屬機關內
      部管理措施，應如何認定，公務人員保障暨培訓委員會10
      9年10月5日公保字第1091060302號函以：「按司法院釋字
      第785號解釋意旨略以，公務人員保障法第77條第1項、第
      78條及第84條規定，並不排除公務人員認其權利受違法侵
      害或有主張其權利之必要時，原即得按相關措施之性質，
      依法提起相應之行政訴訟，請求救濟。本會依其意旨，通
      盤檢討保障法所定復審及申訴、再申訴救濟範圍。」其中
      有關機關申評會就性騷擾、職場霸凌之認定是否屬行政處
      分，依其製作之人事行政行為一覽表機關行政行為類型「
      拾、其他」認定：「一、性別工作平等：機關組成性騷擾
      處理委員會作成性騷擾成立與否之決定為行政處分。二、
      職場霸凌：機關依員工職場霸凌防治及處理作業規定作成
      申訴成立與否之決定，屬內部管理措施。」亦同此認定。
      本件原告為國立大學之教師，因同屬公務人員，是關於原
      告主張職場遭受霸凌之事件性質認定，應為相同之解釋。
 ㈤經查，本件原告主張院教評會委員有職場霸凌行為，計有：①
   該次會議，未將原告著作送外審，於109年10月21日修正院升
   等作業流程，於「院著作外審」程序之前，違法新增「5-1院
   教評會資格審查」，不符校審查辦法第13條第1項第2款規定
   ，有霸凌行為；②院教評會以投票方式決定原告著作是否通過
   ，違反司法院釋字第462號解釋意旨，是罷凌行為；③被告繼1
   09年10月21日刪除升等要點第2點第1項第1目中之「如」字後
   ，第2度於110年1月21日之院教評會違法刪除「如」字，是霸
   凌行為；④該次會議巫銘昌、張國華與吳進安未依法迴避，是
   罷凌行為等節。上揭原告所爭執之事由，究其實質，均屬指
   謫院教評會110年1月21日會議之開會程序及決議所應適用法
   律具有瑕疵或違法，然此均無被告「預防計畫」第2條所規定
   「1.肢體暴力（例如：毆打、抓傷、拳打、腳踢）。2.心理
   暴力（例如：威脅、欺凌、騷擾、辱罵等）。3.語言暴力（
   例如：霸凌、恐嚇、干擾、歧視等）。4.性騷擾（例如：不
   當的性暗示或行為等。」等職場霸凌行為，亦顯與校園霸凌
   防制準則第3條第1項第4款、第5款所規定：「四、霸凌：指
   個人或集體持續以言語、文字、圖畫、符號、肢體動作、電
   子通訊、網際網路或其他方式，直接或間接對他人故意為貶
   抑、排擠、欺負、騷擾或戲弄等行為，使他人處於具有敵意
   或不友善環境，產生精神上、生理上或財產上之損害，或影
   響正常學習活動之進行。五、校園霸凌：指相同或不同學校
   校長及教師、職員、工友、學生（以下簡稱教職員工生）對
   學生，於校園內、外所發生之霸凌行為。」無涉。故原告以
   院教評會於110年1月21日109學年度第5次審議有上揭職場霸
   凌之行為，提起申訴，經被告申評會110年4月28日審議決定
   申訴駁回，核其就職場霸凌申訴結果對外並無法效性，申訴
   評議決定並非行政處分，僅屬被告學校內部管理措施，原告
   向教育部提起再申訴，經再申訴評議駁回後，即不得再提起
   本件行政訴訟，原告逕行提行政訴訟，核其起訴程序不合法
   ，應以裁定駁回。
 ㈥再者，原告上揭所爭執之事實，實已涉及教評會110年1月21日
   會議程序及決議是否適法，核屬被告於作成完全及終局之決
   定（即被告110年3月22日書函否准其升等）前，在行政程序
   進行中所為之各種程序行為或決定，為準備行為，因欠缺完
   全、終局之規制效力，不得對其獨立進行行政爭訟，而應與
   其後之終局決定，一併聲明不服，以避免行政程序因程序行
   為之爭訟而延誤，或因程序行為及本案決定併行二救濟程序
   ，致發生不能調和之歧異。行政程序法第174條前段規定：「
   當事人或利害關係人不服行政機關之行政程序中所為之決定
   或處置，僅得於對實體決定聲明不服時一併聲明之。」即表
   明斯旨。則原告既已對於被告110年3月22日書函否准其升等
   案，循序提起行政救濟，經本院另案（111年度訴字第57號）
   審理中，即可於此程序中一併聲明不服，亦非無救濟之途徑
   ，併此敘明。
 ㈦本件既以起訴程序不合法駁回，依程序不備實體不究之原則，
   兩造關於訴訟內容之實體主張及舉證，無庸一一論究，一併
   敘明。　
六、結論：原告之訴不合法。
中　　華　　民　　國 　111 　年　   8 　 月　   11　　日
                臺中高等行政法院第二庭 
                          審判長法  官　劉  錫  賢
                                法  官  楊  蕙  芬
                                法  官  林  靜  雯
以上正本證明與原本無異。
如不服本裁定，應於裁定送達後10日內以書狀敘明理由，經本院
向最高行政法院提起抗告（須依對造人數附具繕本）。
中　　華　　民　　國 　111 　年　   8 　 月　   11　　日
                                書記官  黃  毓  臻